臺灣宜蘭地方法院刑事判決　　　　　　　　　　　　　　九十年度易字第六七三號
　　公　訴　人　臺灣宜蘭地方法院檢察署檢察官
　　被　　　告　丙○○
　　　　　　　　乙○○
　　右二人共同
　　選任辯護人　李秋銘
　　　　　　　　黃金亮
右列被告等因竊盜案件，經檢察官提起公訴（九十年度偵字第一七八二號），本院判
決如左：
    主  文
丙○○、乙○○結夥三人以上竊盜，各處有期徒刑陸月，如易科罰金均以參佰元折算
壹日。均緩刑貳年。
    事  實
一、丙○○、乙○○於民國九十年一月間，受僱於由吳明進（已死亡，經不起訴處分
    確定在案）任負責人之三信砂石行，三人即基於共同意圖為自己不法所有之犯意
    聯絡，結夥二人，丙○○、乙○○二人分別受吳明進之指示，由丙○○駕駛ＰＣ
    四０號挖土機、由乙○○駕駛報廢營業用大貨車，未經管理者財政部國有財產局
    之同意，在宜蘭縣南澳鄉○○段八五之六號、八五之七地號之國有土地上，採取
    盜挖砂石，共約一千五百立方公尺，得手後載運至三信砂石行內篩選後供作他用
    。嗣在上址經警發現，而於九十年四月十日下午四時十分許經通報財政部國有財
    產局台灣北區辦事處宜蘭分處會勘查獲。
二、案經宜蘭縣警察局蘇澳分局報告臺灣宜蘭地方法院檢察署檢察官偵查起訴。
    理  由
一、訊據被告丙○○、乙○○固坦承於上揭地點載運砂石而為警查獲之事實，然矢口
    否認有竊盜犯行，均辯稱：渠等對盜採砂石並不知情，是三信砂石行負責人吳明
    信指示渠等載運前所堆置之砂石云云。查，被告丙○○於本院審理時辯稱：吳明
    進跟我說是我們砂石行堆放之砂石，所以我就去挖了等語；被告乙○○則辯稱：
    老闆說砂石是他以前放的，所以我們就照老闆的意思去挖等語。而證人即宜蘭縣
    政府人員蔡文聰亦於本院審理時結證稱，當地確有堆置五千立方公尺砂石及機具
    之情形，這五千立方公尺之土方及篩選設備應是三信砂石行從外地運過來的等語
    ，並有九十年二月二十七日、九十年九月二十日宜蘭縣政府裁處違反水土保持法
    案件處分書二紙在卷可稽，足認本件系爭土地上確有三信砂石行以前堆置之五千
    立方公尺砂石，而負責人吳明進既已收受前揭處分書當明知該土地係屬國有，而
    所得處理清除之砂石只有其所堆置之五千立方公尺砂石，並不及於地表以下之原
    有土石。雖吳明進業於九十年四月十一日死亡（有卷附之死亡證明書一紙在卷可
    稽），而無法查考其如何指示被告二人挖取砂石之情形。然稽之，該土地屬河谷
    新生地，又接臨海邊，為被告二人所明知，衡之情理一般人當知悉非屬私人用地
    。且被告二人於九十年一月間起至被查獲之同年四月十日下午四時十分許止，共
    計超挖一千五百立方公尺，已遠多於所得清除之五千立方公尺，有九十年四月十
    日會勘紀錄在卷可按。而查獲處所土石堆置較其旁草地高約一公尺左右，斷面部
    分距未開挖之草地地平面較低二公尺，有檢察官至現場勘驗後所製之勘驗筆錄可
    參，其顯有下挖一公尺左右之情形，而非如被告二人所辯，僅屬清除堆放砂石之
    動作。被告丙○○又辯稱：因伊要整平土地所以挖到地表以下云云，依警方所攝
    之現場照片及證人蔡文聰、證人即國有財產局台灣北區辦事處宜蘭分處人員甲○
    ○於本院所證稱，現場固有堆置砂石，致地表凹凸不平等情，然依證人甲○○所
    供證：查獲處之縱斷面上可看出有一條線（即原地表痕跡），原地表以下之土質
    亦較為密實，可區分出屬堆置或下挖之砂石等語。被告二人已於該土地挖掘載運
    計四月左右，為被告二人所自承，當無不知所挖取之砂石究屬嗣後堆置之砂石或
    屬下挖至原有土地之砂石，渠等挖取地表以下之砂石當非屬整平土地時之誤挖行
    為，則被告二人主觀上應明知吳明進所指示之挖取行為應係深挖至地表以下之盜
    採砂石，並進而參與載運砂石之行為，渠等有共同竊盜之犯意甚明。是本件被告
    二人犯行明確，應依法論科。
二、核被告丙○○、乙○○二人結夥三人以上，意圖為自己不法之所有，而竊取他人
    之動產（土石），所為均係犯刑法第三百二十一條第一項第四款之加重竊盜罪，
    公訴人論以刑法第三百二十條第二項之普通竊盜罪尚有未洽，爰變更起訴法條被
    告二人與吳明進就所犯右開罪名，有犯意聯絡及行為分擔，均為共同正犯。爰審
    酌被告二人共同意圖為自己不法所有，而竊取土石之犯罪動機、目的、手段，對
    被害人管領財產法益所生之危害、渠等受僱於三信砂石行並依吳明進之指示而為
    所犯情節非鉅及其犯罪後之態度尚稱良好等一切情狀，各量處如主文所示之刑，
    並均易科罰金之折算標準。
    又被告二人前均未曾受有期徒刑以上刑之宣告，有臺灣高等地方法院檢察署刑案
    記錄簡覆表二紙在卷可憑，茲因一時失慮而罹刑典，經此偵審程序應已知警惕，
    本院認對其所宣告之刑以暫不執行為適當，均爰併予宣告緩刑二年，以勵自新。
據上論斷，應依刑事訴訟法第二百九十九條第一項前段，第三百條，刑法第二十八條
、第三百二十一條第一項第四款、第四十一條第一項、第七十四條第一款，罰金罰鍰
提高標準條例第一條前段、第二條，判決如主文。
案經檢察官郝中興到庭執行職務
中    華    民    國    九  十  一    年     二     月    二  十  七    日
                                臺灣宜蘭地方法院刑事第二庭
                                            法  官  郭  淑  珍
右正本證明與原本無異。
如不服本判決，應於判決送達後十日內向本院提出上訴狀( 應附繕本 )。
                                            書記官  李  明  威
中    華    民    國    九  十  一    年     三     月        四        日
所犯法條：
刑法第三百二十一條第一項第四款：
 (加重竊盜罪)
犯竊盜罪而有左列情形之一者，處六月以上五年以下有期徒刑：
一  於夜間侵入住宅或有人居住之建築物、船艦，或隱匿其內而犯之者。
二  毀越門扇、牆垣或其他安全設備而犯之者。
三  攜帶兇器而犯之者。
四  結夥三人以上而犯之者。
五  乘火災、水災或其他災害之際而犯之者。
六  在車站或埠頭而犯之者。
前項之未遂罰之。
